臺灣臺北地方法院民事判決
111年度訴字第1363號
原      告  良京實業股份有限公司

法定代理人  平川秀一郎



訴訟代理人  張思婷  
被      告  徐木城  
上列當事人間請求清償借款事件，本院於民國111年4月27日言詞
辯論終結，判決如下：
    主      文
被告應給付原告新臺幣陸拾肆萬玖仟伍佰貳拾柒元，及其中新臺
幣伍拾玖萬肆仟零肆拾伍元自民國九十五年十月二十五日起至清
償日止，按週年利率百分之一二點二二四計算之利息，暨自民國
九十五年十月二十五日起至清償日止，按上開利率百分之二十計
算之違約金。違約金最高連續收取期數為九期。
原告其餘之訴駁回。
訴訟費用由被告負擔。
    事實及理由
壹、程序方面
一、按當事人得以合意定第一審管轄法院，但以關於由一定法律
    關係而生之訴訟為限；前項合意，應以文書證之，民事訴訟
    法第24條定有明文。次按債權讓與係以移轉特定債權為標的
    之契約，其受讓人固僅受讓債權，而非承受契約當事人之地
    位，惟對於債之同一性不生影響，因此附隨於原債權之抗辯
    權，亦不因債權之讓與而喪失。且所謂得對抗讓與人之事由
    ，不獨實體法上之抗辯，訴訟法上之抗辯亦包括在內，如合
    意管轄之抗辯及仲裁契約之抗辯等（最高法院87年度台抗字
    第630號裁定意旨參照）。經查，被告與訴外人慶豐商業銀
    行股份有限公司（下稱慶豐銀行）約定以本院為第一審管轄
    法院，有被告與慶豐銀行簽立之貸款契約（下稱系爭貸款契
    約）第18條約定為憑（本院卷第9頁），嗣慶豐銀行將其因
    系爭貸款契約所生之債權讓與慶銀資產管理股份有限公司（
    下稱慶銀公司），慶銀公司復將該債權讓與原告，揆諸前開
    說明，該合意管轄約定仍生拘束兩造之效力，是本院自有管
    轄權。
二、次按訴狀送達後，原告不得將原訴變更或追加他訴，但擴張
    或減縮應受判決事項之聲明者，不在此限，民事訴訟法第25
    5條第1項第3款定有明文。查本件原告於民國111年4月25以
    以民事陳報狀將違約金請求期間減縮為至95年10月25日起至
    104年2月17日止（見本院卷第39頁），依前揭規定意旨，應
    准許之。
三、被告經合法通知，未於言詞辯論期日到場，核無民事訴訟法
    第386條各款所列情形，爰依原告之聲請，由其一造辯論而
    為判決。
貳、實體方面
一、原告主張：被告前向慶豐銀行申請個人信用貸款，借款新臺
    幣(下同)66萬元，並簽立系爭貸款契約，約定借款期間自94
    年3月28日起至99年3月28日止，自借款日起以1個月為1期，
    共分60期，借款利率按慶豐銀行放款基準利率加週年利率7.
    75%計息（違約時為12.224%），被告應按期平均攤還本息；
    並約定如未依約攤還本息，逾期在6個月內按上開利率10%，
    逾期超過6個月部分按上開利率20%計付違約金。詎被告未依
    約繳款，債務視為全部到期，尚欠慶豐銀行本金59萬4,045
    元，及自95年10月25日起按上開約定利率計算之利息、違約
    金未清償。嗣慶豐銀行將系爭貸款契約所生之債權讓與予慶
    銀公司、慶銀公司復將該債權讓與予伊，伊已發函予被告為
    債權讓與通知，並再次以起訴狀繕本之送達為債權讓與通知
    。為此，爰依系爭貸款契約、授信約定書及消費借貸、債權
    讓與之法律關係，提起本件訴訟等語。並聲明：被告應給付
    原告64萬9,527元，及其中59萬4,045元自95年10月25日起至
    清償日止，按週年利率12.224%計算之利息，暨自95年10月2
    5日起至104年2月17日止，按上開利率20%計算之違約金。
二、被告未於言詞辯論期日到場，亦未提出準備書狀作何聲明或
    陳述。
三、本院之判斷：
㈠、按消費借貸之借用人應於約定期限內，返還與借用物種類、
    品質、數量相同之物，民法第478條前段定有明文。又依同
    法民法第233條第1項規定，遲延之債務，以支付金錢為標的
    者，債權人得請求依法定利率計算之遲延利息，但約定利率
    較高者，仍從其約定利率。經查，原告主張之上開事實，業
    據其提出與所述相符之系爭貸款契約、慶豐銀行交易明細查
    詢、慶豐銀行放款基準利率歷次調整明細表、債權讓與聲明
    書、餘額明細表等件為證（本院卷第9至21頁），核與其所
    述相符。被告經合法通知，未於言詞辯論期日到場，亦未提
    出書狀答辯供本院斟酌，依民事訴訟法第280條第3項之規定
    ，應視同自認。原告主張上情，自堪以信實。
㈡、惟就原告請求被告給付違約金部分，依金融監督管理委員會
    （下稱金管會）於102年11月18日公告訂定，並自103年5月1
    8日生效之消費性無擔保貸款定型化契約應記載事項第7條第
    1項、第2項規定：「借款人如遲延還本或付息時，以本金自
    到期日起，照應還本金金額，並按原借款利率計算遲延期間
    之遲延利息者為限，金融機構始得收取違約金。」、「金融
    機構依前項約定收取違約金時，其收取方式應依下列方式擇
    一於契約中約定：㈠逾期6個月以內者，按原借款利率之百分
    之10，逾期超過6個月部分，按原借款利率之百分之20，按
    期計收違約金，每次違約狀態最高連續收取期數為9期。…」
    ，就按期計收之違約金設有最高連續收取期數之限制。且金
    管會前開應記載事項第7條之說明明確記載：「實務上多數
    銀行之遲延利息係按原利率計收，且原訂利率並未將借戶未
    來不給付風險等催收成本計入，考量違約催收處理成本之必
    要，收取違約金有其合理性。爰此，該違約金定位為『損害
    賠償總額預定性質』，係填補遲延利息以外之損害成本（即
    僅填補資金成本以外之催收成本），…」，益見債權人除對
    債務人請求遲延利息外，另收取共計9期之違約金，原則上
    應足以填補因債務人違約所生之催收處理成本及其他損害。
    準此，本院審酌前揭應記載事項所定違約金收取標準、目前
    利率水準、社會經濟狀況等情，認原告得請求之違約金以每
    次違約狀態最高連續收取9期為限為適當，則原告減縮聲明
    後請求自95年10月25日起至104年2月17日止（共99個月即99
    期）之違約金，仍屬過高，爰依民法第252條規定酌減為9期
    。
四、從而，原告依系爭貸款契約、授信約定書及消費借貸、債權
    讓與之法律關係，請求被告給付如主文第1項所示之本金、
    利息及違約金，為有理由，應予准許，逾此部分之違約金請
    求，則屬無據，應予駁回。
五、訴訟費用負擔之依據：本件原告敗訴部分僅涉違約金之請求
    ，惟此既不導致訴訟費用增減，故本院依民事訴訟法第79條
    規定審酌後，認訴訟費用應均由被告負擔。
中　　華　　民　　國　　111 　年　　4 　　月　　29　　日
                  民事第五庭    法　官　蔡牧容
以上正本係照原本作成。
如對本判決上訴，須於判決送達後20日內向本院提出上訴狀。如
委任律師提起上訴者，應一併繳納上訴審裁判費。
中　　華　　民　　國　　111 　年　　4 　　月　　29　　日
                                書記官  周芳安